臺灣高等法院交通事件裁定　　　　　　 94年度交抗字第728號
抗　告　人
即受處分人　甲○○
上列抗告人因違反道路交通管理處罰條例案件，不服臺灣士林地
方法院，中華民國94年8月26日所為裁定（94年度交聲字第358號
），提起抗告，本院裁定如下：
    主  文
抗告駁回。
    理  由
一、抗告意旨略以：如附件一（抗告狀影本）所示。
二、按高速公路交通管制規則第9條第1項第2款規定：「汽車行
    駛高速公路，不得在路肩上行駛。」；又汽車行駛於高速公
    路或設站管制之道路，而不遵管制之規定者，處汽車駕駛人
    新台幣（下同）3000元以上6000元以下罰鍰。汽車駕駛人有
    同條例33條之情形者，除依原條款處罰鍰外，並記違規點數
    1點，道路交通管理處罰條例第33條第1項、第63條第1項第1
    款亦分別定有明文。次按汽車駕駛人持逾期之駕駛執照駕車
    者，處600元以上1200元以下（即新台幣1800元以上3600元
    以下）罰鍰，前項第6款之駕駛執照並應扣繳之，道路交通
    管理處罰條例第22條第1項第6款及第2項亦有明文規定。
三、原審裁定意旨略以：
（一）、抗告人甲○○於民國94年3月5日下午6時許，駕駛車號D
        M-9125號自用小客車行經國道三號公路往新台五交流道
        行駛，經警攔停，並當場掣單舉發(1)、行駛單一車道匝
        道外側路肩。(2)、未帶駕照駕駛車輛之違規。嗣因受處
        分人持有87年1月14日所核發之自用小客車逾期舊駕駛
        執照，認受處分人違規事實應係「持逾期之駕駛執照駕
        車」，爰依道路交通管理處罰條例第33條第1項、第22
        條第1項第6款規定，處以罰鍰4800元並扣繳駕照，另依
        同條例第63條第1項規定，記受處分人違規點數1點等情
        ，業據抗告人自承在卷，並有內政部警政署國道公路警
        察局交通管理事件通知單1紙存卷可稽。
（二）、查抗告人於前揭時、地駕駛車輛，行駛路肩為警查獲後
        ，因未出示駕照，經警查得其駕照已逾期等交通違規事
        實，亦據本件開單舉發員警鄧永立結證稱：當時南港交
        流道的單車道，不准有車子從右側超車，依高速公路交
        通管制規則第2條第15項及處罰條例，從白線以外到護
        欄就算是路肩。當初單行道的車道是有一排車子下匝道
        在等紅燈，抗告人的車子就從右側一路開車下來，同時
        依照高速公路交通管制規則第9條第3項規定，單車道的
        部分不可以從右側超越前車。那個車道有標示從週一到
        週五的上午8點到10點可以行駛路肩，其他時間不行，
        那個車道雖然路寬，但還是要考慮到離心力的問題。抗
        告人就是從白線的路肩部分一路開車下來。我們在匝道
        紅綠燈前把他攔下來等語（見原審94年6月30日訊問筆
        錄），核其詞內容，就目擊本件違規事實及查獲經過敘
        述詳確，並無瑕疵。參以抗告人亦自承案發當時前面有
        7、8輛車，因前面的號誌剛好換了，伊就趕快把車子切
        換到路面較寬的地方云云，相與符合。況交通警員掣單
        舉發違反道路交通管理處罰條例所列之違規事實，本質
        上為行政處分，係公務員基於職務上權力，依法就特定
        之具體事件所為具有公法上效果之單方行政行為，基於
        公務員為公法上行為具有公信力之原則，該行政處分當
        可被推定為真正，其據以依法處分之事實認定亦為真正
        無誤，本此公信原則，乃立法者賦予行政機關制定違反
        道路交通事件統一裁罰基準及處理細則，使勤務警員得
        當機處分（如該細則第23條）以達其維護交通秩序、安
        全之行政目的，反之，若謂公務員一切行政行為均需預
        留證據以證其實，則國家行政勢必窒礙難行，據此，刑
        事訴訟法就犯罪證據有關之規定中與屬行政秩序罰之交
        通違規裁罰本質不合之部分，自不在準用之列，從而，
        本件抗告人既未就執勤警員之舉發有誤提出相關證據以
        供調查，本院經查亦無任何證據足資證明其有捏造事實
        違法取締之情事，則執勤警員本其維護通秩序、安全職
        責所為之舉發，自應受到合法、正確之推定，其上開證
        詞自可採信。
（三）、抗告人雖辯稱：該處路面並無禁止雙線道行駛規定或任
        何禁止標示、標線，系爭處分有違反明確性原則云云為
        辯。惟查依證人鄧永立庭提之現場照片所示，上揭匝道
        路段僅畫有一車道標線，為單一車道而非雙線車道，是
        以車道外側路面白色邊線與護欄間之部分應係路肩，至
        為明確。抗告人認為含路肩部分路面寬廣，係雙線車道
        云云，容有誤解；且上揭路段於進入交流道路旁，設有
        "週一～週五08～10限小型車開放路肩"之標誌牌，依該
        標誌牌反面意思解釋即已明示該處除週一～週五08～10
        時間外，其他時間不開放（即禁止）小型車行駛路肩，
        其意甚明，亦有該照片附卷可憑，足認該路段係屬單車
        道，且已明白標示有禁止小型車於上揭時段外行駛路肩
        之標誌。是抗告人辯稱該路段未設有禁止雙車道通行之
        規定或任何標示、標線云云，委不足採；再者，抗告人
        行經該處時間為下午6時許，即非該路段開放小型車行
        駛路肩之合法時間範圍內，是抗告人辯稱伊無法辨認員
        警係取締違規抑或是指揮通行云云，係卸責之詞，亦不
        足取。
（四）、抗告人另辯稱：當時許多車輛行駛雙線道，不見員警攔
        停告發，有違恣意禁止原則之平等權保障云云。惟依證
        人鄧永立證稱: 因為車子太多，伊只能攔2台車子，當
        時執勤的人員只有2個人等語。足見當時違規車輛者眾
        ，而員警人力有所不足，其亦非僅特定攔停抗告人，本
        無違法之處。況因員警所服為不定量勤務本有其行政裁
        量之極限、空間，違法者斷無以主張他人亦屬違法即認
        自己合法之理，是抗告人前開所辯縱令屬實，亦與其有
        無違規行為無涉，抗告人以此為辯，亦係卸責之詞，仍
        無解於抗告人違規事實之認定。
（五）、抗告人再以員警執勤取締方式未提前於路肩定點取締，
        有違誠實信用及有利、不利一體適用原則云云為辯。然
        查，汽車行駛高速公路，應依速線標誌指示，高速公路
        管制規則第5條第1項有明文揭示，此為汽車駕駛人行駛
        高速公路所應知並應確實遵守者，不論駕駛人或執勤維
        護交通秩序之員警均可合理期待每一位駕駛人都能遵守
        交通管制規則。準此，員警取締違規行為所在之位置、
        方式與抗告人有無違規事實之認定，顯然無涉。抗告人
        以此為辯，亦不足採。
（六）、抗告人復抗辯：本件縱有違規，伊亦無故意或重大過失
        ，系爭處分顯然過重，且伊未帶駕駛執照處罰部分，有
        違一事不二罰原則云云。惟按任何人不能因一次行為受
        二次以上之處罰，即所謂一事不二罰原則，惟此並不意
        味因交通違規經警舉發一次後，其後陸續發生違規行為
        均可免罰，否則無異鼓勵駕駛人違規以終身免罰，或駕
        駛人行為可肆無忌憚，違法亂紀，交通秩序豈不大亂。
        另抗告人以伊駕駛執照因另案違規被吊扣，且該案件現
        繫屬於臺灣高等法院而無法換照，並非伊故意不為換照
        云云為辯。惟查，抗告人所有之編號Ｚ000000000號駕駛
        執照，經原處分機關於94年5月6日以電腦查詢該駕照情
        況，已顯示該駕駛執照吊扣別次數為零，資料狀態為正
        常，有效日期為93年4月7日，有基隆監理站汽車駕駛人
        螢幕列印單一紙附卷為憑，顯見抗告人之駕照係逾期審
        驗，而非遭吊扣，至為明確；再者，原處分機關依抗告
        人本件違規情狀，依據違反道路交通管理事件統一裁罰
        標準表之法定範圍內，處以抗告人最低金額罰鍰，處罰
        並無過重。抗告人前開所辯，亦非可採。又本件裁決機
        關乃針對內政部警政署國道公路警察局舉發違反道路交
        通管理事件通知單所列抗告人於94年3月5日之違規事實
        為處分，於裁決時認抗告人當日之違規事實係「持逾期
        駕使執照駕車」而非「未帶駕駛執照駕車」，就前開處
        分，於法並無不合，附此敘明。
（七）、綜上所述，原處分機關審酌抗告人違規情形，依道路交
        通管理處罰條例第33條第1項、第22條第1項第6款規定
        ，處以4, 800元罰鍰並扣繳駕照，另依同條例第63條第
        1項之規定，記違規點數1點，核無不當。本件抗告人之
        異議為無理由，應予駁回等語。
四、經查：（一）、抗告人甲○○於94年3月5日星期6下午6時許
    ，駕駛車號DM-9125號自用小客車行經國道三號公路往新台
    五交流道行駛，因上揭路段於進入交流道路旁，設有"週一
    ～週五08～10限小型車開放路肩"之標誌牌（依該標誌牌之
    意思解釋即已明示該處除週一～週五08～10時間外，其他時
    間不開放〈即禁止〉小型車行駛路肩），詎抗告人竟行駛路
    肩，為警攔停，復未出示駕照，並經警查得其駕照已逾期等
    交通違規事實，經當場掣單舉發抗告人(1)、行駛單一車道匝
    道外側路肩。(2)、未帶駕照駕駛車輛之違規。嗣因受處分人
    持有87年1月14日所核發之自用小客車逾期舊駕駛執照，認
    受處分人違規事實應係「持逾期之駕駛執照駕車」，爰依道
    路交通管理處罰條例第33條第1項、第22條第1項第6款規定
    ，處以罰鍰4800元並扣繳駕照，另依同條例第63條第1項規
    定，記受處分人違規點數1點等情，業據抗告人自承在卷，
    復經證人即舉發員警鄧永立結證屬實，並有內政部警政署國
    道公路警察局交通管理事件通知單1紙存卷可稽。堪信抗告
    人有前開交通違規事實無訛。（二）、又抗告人所有之編號
    Ｚ000000000號駕駛執照，經原處分機關於94年5月6日以電腦
    查詢該駕照情況，已顯示該駕駛執照吊扣別次數為零，資料
    狀態為正常，有效日期為93年4月7日，有基隆監理站汽車駕
    駛人螢幕列印單一紙附卷為憑，顯見抗告人之駕照係逾期審
    驗，而非遭吊扣，至為明確。再者，原處分機關依抗告人本
    件違規情狀，依據違反道路交通管理事件統一裁罰標準表之
    法定範圍內，處以抗告人最低金額罰鍰，處罰並無過重。而
    本件裁決機關乃針對內政部警政署國道公路警察局舉發違反
    道路交通管理事件通知單所列抗告人於94年3月5日之違規事
    實為處分，於裁決時認抗告人當日之違規事實係「持逾期駕
    駛執照駕車」而非「未帶駕駛執照駕車」，就前開處分，於
    法亦無不合。（三）、另按交通警員掣單舉發違反道路交通
    管理處罰條例所列之違規事實，本質上為行政處分，係公務
    員基於職務上權力，依法就特定之具體事件所為具有公法上
    效果之單方行政行為，基於公務員為公法上行為具有公信力
    之原則，該行政處分當可被推定為真正，其據以依法處分之
    事實認定亦為真正無誤，本此公信原則，乃立法者賦予行政
    機關制定違反道路交通事件統一裁罰基準及處理細則，使勤
    務警員得當機處分（如該細則第23條）以達其維護交通秩序
    、安全之行政目的，從而本件抗告人如認執勤警員之舉發有
    誤，即應提出相關證據以供調查，此外，經查亦無任何證據
    足資證明其有捏造事實違法取締之情事，則執勤警員本其維
    護通秩序、安全職責所為之舉發，自應受到合法、正確之推
    定，應予敘明。（四）、綜上所述，原審法院之裁定並無不
    當，核無不合，抗告人猶以伊並未行駛路肩，交流道並無"
    週一～週五08～10限小型車開放路肩"之標誌，該路段並未
    有禁止雙車道通行之禁止規定、標示及標線，並質疑證人即
    員警作證之正當性，主張「信賴保護原則」等詞抗辯，其或
    誤解法令，或就法令自為主張，均屬非是，其抗告並無理由
    ，應予駁回。
五、據上論結，應依道路交通案件處理辦法第26條，刑事訴訟法
    第412條，裁定如主文。
中　　華　　民　　國　　94　　年　　11　　月　　21　　日
　　　　　　　　　交通法庭審判長法　官　陳祐輔
　　　　　　　　　　　　　　　  法　官　陳國文
　　　　　　　　　　　　　　　  法　官　江國華
以上正本證明與原本無異。
不得再抗告。
                                書記官  陳秋萍
中　　華　　民　　國　　94　　年　　11　　月　　24　　日
